臺灣高雄地方法院刑事判決　　　　　　　96年度交訴字第54號
公　訴　人　臺灣高雄地方法院檢察署檢察官
被　　　告　丙○○
上列被告因業務過失致死案件，經檢察官提起公訴（96年度偵字
第2624號），本院判決如下：
    主  文
丙○○無罪。
    理  由
一、公訴意旨略以：被告丙○○係設於高雄市○○區○○街330
    號2 樓「忠國企業社」所聘僱之司機，平時以遞送貨物為業
    ，為從事業務之人。於民國95年11月17日上午，其駕駛車牌
    號碼4132-MH 自用小貨車沿高雄市○○路由南往北方向行駛
    ，於同日上午10時11分許，行經河北路137 號前時，應注意
    超車時應保持適當之間隔，未經前行車表示允讓或靠邊慢行
    ，不得超車，且依當時情形又無不能注意之情事，竟疏於注
    意，貿然於上開地點超越右方由被害人李登雄駕駛之車牌號
    碼YS B-123輕型機車，致右側車身因未保持適當間隔而與李
    登雄所騎乘之機車發生碰撞，被害人因而人車倒地，經送醫
    後，延至同月21日凌晨3 時40分許，仍因鈍力傷造成顱腦損
    傷死亡，因認被告涉犯刑法第276 條第2 項之業務過失致死
    罪嫌等語。
二、程序方面：
  (一)按被告以外之人於審判外之言詞或書面陳述，除法律有規定
    者外，不得作為證據，刑事訴訟法第159 條固定有明文，惟
    被告以外之人於審判外之陳述，雖不符同法第159 條之1 至
    之4 規定，而經當事人於審判程序同意作為證據，法院審酌
    該言詞陳述或書面陳述作成時之情況，認為適當者，亦得為
    證據。又當事人、代理人或辯護人於法院調查證據時，知有
    第159 條第1 項不得為證據之情形，而未於言詞辯論終結前
    聲明異議者，視為有前項之同意，此亦據同法第159 條之5
    規定甚明。查證人乙○○於警詢及偵查中之陳述，為被告以
    外之人於審判外之言詞，卷附道路交通事故現場圖2 紙、道
    路交通事故調查報告表(一)、(二)、高雄市政府警察局交通大隊
    交通事故談話紀錄表、相驗屍體證明書、法醫驗斷書、高雄
    市政府交通局車輛行車事故鑑定委員會95年12月29日高市車
    鑑字第0950004376號函暨附件、和解書、高雄市政府警察局
    苓雅分局96年6 月高市警苓分偵字第0960015031號函各1 份
    ，均係被告以外之人於審判外之書面陳述，均屬於傳聞證據
    ，惟檢察官及被告於本院審判程序均未對於上開證據爭執證
    據能力並同意引為證據，本院審酌上開言詞及書面陳述作成
    時之證據取得過程並無瑕疵，且與待證事實具有關連性等情
    況，認為適當，應認依刑事訴訟法第159 條之5 第1 項之規
    定，得為證據，而有證據能力。
  (二)現場照片12張，係傳達照相當時現場情況，而透過照片傳達
    的情形與現場真實情形，在內容上的一致性，透過機械的正
    確性來加以保障，換言之，照片並不存在人對現實情形的知
    覺、記憶所經常發生的表現錯誤，是認照片之性質係非供述
    證據，並無傳聞法則之適用，且於此亦別無證據證明上開蒐
    證照片有經偽造、變造之情形，自有證據能力。
三、實體方面：
  (一)按犯罪事實應依證據認定，無證據不得認定犯罪事實；不能
    證明被告犯罪者，應諭知無罪之判決，刑事訴訟法第154 條
    第2 項、第301 條第1 項分別定有明文。次按事實之認定，
    應憑證據，如未能發現相當證據，或證據不足以證明，自不
    能以推測或擬制之方法，為裁判基礎；且認定不利於被告之
    事實須依積極證據，苟積極證據不足為不利於被告事實之認
    定時，即應為有利於被告之認定；另認定犯罪事實所憑之證
    據，雖不以直接證據為限，間接證據亦包括在內，然而無論
    直接證據或間接證據，其為訴訟上之證明，須於通常一般之
    人均不致有所懷疑，而得確信其為真實之程度者，始得據為
    有罪之認定，倘其證明尚未達到此一程度，而有合理之懷疑
    存在而無從使事實審法院得有罪之確信時，即應由法院為諭
    知被告無罪之判決，亦有最高法院40年台上字第86號、30年
    台上字第816 號、76年台上字第4986號判例意旨足資參照。
  (二)公訴意旨認被告涉犯刑法第276 條第2 項之業務過失致死罪
    嫌，無非以：被告於警、偵之供述，道路交通事故現場圖、
    道路交通事故調查報告表(一)、(二)、談話紀錄表、高雄市政府
    交通局車輛行車事故鑑定委員會95年12月29日高市車鑑字第
    0950004376號函暨附件等為據。訊據被告固不否認於上揭時
    日駕駛前開貨車，行經上開路段，其右側車身與被害人所騎
    乘之機車左手把發生擦撞，致被害人人車倒地，因鈍力傷造
    成顱腦損傷死亡之事實，並有道路交通事故現場圖、道路交
    通事故調查報告表(一)、(二)、高雄市政府警察局交通大隊交通
    事故談話紀錄表、相驗屍體證明書、法醫驗斷書各1 份在卷
    可資佐證，且自承自身有經過該路段太早加速之過失，惟堅
    決否認有超車未注意保持適當間隔之過失。辯稱：上開路段
    為單行道，且有菜市場，人很多，伊無法行駛的太快，伊當
    時時速約20至30公里，伊經過現場時並未看見被害人，是發
    生碰撞後，伊感覺車子有東西碰撞，看後照鏡才知道撞到人
    等語。經查：
    案發現場為速限50公里，未劃分快慢車道之南北向單行車道
    ，車道寬約3.4 公尺，東側路邊臨時停車之距離詎其西側路
    面邊線約0.8 公尺，西側繪製之停車格詎東側路面邊線約0.
    9 公尺，事故後，被告所駕駛之車輛已移動現場，被害人所
    騎乘之機車則車頭朝東南、車尾朝西北左倒於東側路面邊線
    上，機車南側留有刮地痕長3.6 公尺，刮地痕起點距東側路
    面邊線0.4 公尺，現場遺留之血跡詎其南側機車約0.1 公尺
    ，被告所駕駛車身並無明顯擦損痕跡乙節，有道路交通事故
    現場圖、道路交通事故調查報告表(一)、(二)、照片2 張在卷可
    稽，又被告於車禍現場製作之談話筆錄中供稱：肇事前，伊
    駕車由河北路由南往北車道行駛，被害人如何行駛，伊並不
    知道，當時伊感覺右側車身的蓬布好像有碰到對方，伊從右
    後照鏡看到對方車摔倒地上，伊才知道發生車禍，並停車察
    看，伊在肇事前並未看到被害人車輛如何行駛，伊當時時速
    約20、30公里等語（相驗卷第20頁）、偵查中供稱：伊當時
    沿河北路往五福路方向走，走到河北路137 號前，該處有十
    字路口，是菜市場，那邊有很多人，伊時速很慢，伊看見前
    面沒有人就開過去，發現伊後面有聲音，伊看後照鏡，見一
    老先生，撞到伊右後車中間處，因重心不穩跌倒，伊馬上停
    車，請路人幫伊叫救護車，伊當時時速為2 、30公里等語（
    相驗卷第22、23頁）、本院準備程序中供稱：伊當時開車經
    過時，從後照鏡有看到被害人，並不是被害人騎在前面伊去
    超車，是發生擦撞後，伊感覺車子有東西碰撞，看後照鏡才
    知道撞到人，伊經過的時候，並沒有看到被害人在伊右方或
    右前方，伊右前方當時也沒有機車行駛，是路人跟伊說被害
    人剛好從路邊牽車要騎出去，剛好伊車子經過等語（本院卷
    第39、40頁）、本院審理中供稱：伊當時並沒有看到被害人
    ，是擦撞後才由後照鏡發現的，伊當時看到被害人機車左手
    把勾在伊貨車右側帆布架上，後來因重心不穩翻倒在地，伊
    當時時速約30公里，伊所駕貨車之帆布亦未勾破等語（本院
    卷第62至64頁），前後所述事發過程互核尚屬一致，而以被
    告業與被害人家屬達成和解，且於本院審理中尚自承自己可
    能有車行太快之過失以觀，被告應無隱匿案情之需，所述應
    堪採信。而高雄市政府交通局車輛行車事故鑑定委員會雖以
    「駕駛行為：1.丙○○駕駛自小貨車行駛於河北路南向北中
    間車道，行至河北路137 號前，劉車欲超越右方李登雄車時
    ，未與李車保持適當安全間隔，致右側車身與李車撞及而肇
    事。…鑑定意見1.丙○○超車未保持安全間隔，為肇事原因
    。2.李登雄無肇事原因」，有高雄市政府交通局車輛行車事
    故鑑定委員會95年12月29日高市車鑑字第0950004376號函暨
    附件1 份在卷可稽（相驗卷第41、42頁），惟超車係指同車
    道行駛之後方車輛欲超越前車而言，鑑定意見並未明確指出
    被害人當時車行於被告前方，而為被告自後超越，是其所為
    之被告「超車未保持適當安全間隔」之結論，已有可議，且
    依鑑定意見認定被告之駕駛行為係「欲『超越』『右方』李
    登雄車時，未與李車保持適當安全間隔」，而本件被告所駕
    駛之車輛為廂型貨車，車身較為寬、長，被害人與被告所駕
    駛車輛擦撞之部位為右側車身中後段之帆布處，故被害人當
    時車行若約與被告車身中間處併行，於此情況下，因行駛在
    前方之被告注意力係集中在前方路況，對其車身中間、後方
    來車因視覺上之死角而難以掌控，行駛於後方之被害人自應
    注意其「車前狀況，以隨時採取必要之安全措施」，尚難僅
    苛予前方之被告應擔負注意併行間隔之義務，且被告於本院
    審理中供稱：伊在車禍事故鑑定委員會時提及超車，是因為
    伊擦撞後才知道伊車頭跟被害人是同一距離，所以認為自己
    超越被害人，伊當時並沒有看到被害人，是路人跟伊說被害
    人要從路邊牽車出來，伊是碰撞後，才由後照鏡發現等語（
    本院卷第61、62頁），是被害人當時車行位置究在何處，尚
    屬不明，前開車禍鑑定委員會認定被告超越右方被害人而有
    超車行為云云自失所據，尚難遽此為不利於被告之認定。故
    依被告前開供述及車輛行向、現場情況，固可認定被害人當
    時係於事故現場刮痕起點處，其機車左手把因擦撞被告所駕
    駛貨車之右側車身帆布，而因重心不穩跌倒於地之事實，然
    被害人於案發前是否行駛於被告前方，而為被告自後超車擦
    撞，或係行駛於被告右方，被告併行時有無注意之可能性，
    均屬未明，於此亦無證據證明被告有何超速或其他之違規行
    為或有注意之可能性，則依罪證有疑利於被告之證據法則，
    本院自無從遽為不利於被告之認定。至被告雖自承其有通過
    現場時加速太快之過失云云，然現場速限為50公里，被告始
    終供稱當時時速為20、30公里，且被告亦供稱當時前方並無
    車輛等語，則被告既未超速行駛，亦無何未注意車前狀況之
    過失，本院自難僅憑被告上開自白即認定被告就本件車禍事
    故有何應注意、能注意而不注意之過失責任可言，併此敘明
    。
四、綜上所述，公訴人所舉前開證據，尚不足使本院達於通常一
    般之人均不致有所懷疑，而得確信其為真實之程度，致使無
    從形成有罪之確信，則依罪證有疑利於被告之證據法則，即
    不得遽為不利被告之認定。此外，復查無其他積極證據足資
    認定被告有何公訴人所指之業務過失致死犯行，依法自應為
    被告無罪之諭知。
據上論斷，應依刑事訴訟法第301 第1 項前段，判決如主文。
本案經檢察官甲○○到庭執行職務。
中　　華　　民　　國　　96　　年　　8 　　月　　24　　日
                      交通法庭審判長法  官  黃惠玲
                                    法  官  黃苙荌
                                    法　官  郭宜芳
以上正本證明與原本無異。
如不服本判決應於收受本判決後10日內向本院提出上訴書狀，並
應敘述具體理由，如未敘述上訴理由者，應於上訴期間屆滿後20
日內補提理由書狀於本院（均須按他造當事人之人數附繕本）「
切勿逕送上級法院」。
中　　華　　民　　國　　96　　年　　8 　　月　　24　　日
                                    書記官  陳素徵
